臺灣高等法院臺南分院刑事判決
上　訴　人　臺灣嘉義地方法院檢察署檢察官
被　　　告　褚興宏
選任辯護人　宋錦武律師（扶助律師）
上列上訴人因被告強制性交案件，不服臺灣嘉義地方法院97年度
訴字第763號中華民國98年5月27日第一審判決（起訴案號：臺灣
嘉義地方法院檢察署97年度偵字第6247號），提起上訴，判決後
，由最高法院第三次發回更審，本院判決如下：
    主  文
上訴駁回。
    理  由
甲、公訴意旨略以：褚興宏於民國97年8月24日20時許，在嘉義
    市○區○○路之嘉義火車站後站之停車場，得知告訴人甲女
    （警詢代號00000000，民國62年10月間出生，真實姓名年籍
    詳卷）欲搭車前往嘉義縣太保市高鐵火車站（下稱高鐵嘉義
    站）搭車，即主動向甲女佯稱，欲以其所騎乘車牌號碼KV2-
    463號輕型機車搭載甲女前往該高鐵火車站，使甲女不疑有
    他，而搭乘褚興宏所騎乘之前開機車，詎褚興宏竟趁甲女不
    知路況下，於同日22時許，將甲女載往嘉義縣民雄鄉興中村
    義橋1之4號前方100公尺產業道路內之廢土場空地，褚興宏
    即拿出1件雨衣鋪在地上，並強掐甲女脖子強迫甲女脫掉內
    褲，進而強行以其手指摳挖及以舌頭舔吻甲女之陰道，並強
    行將其生殖器插入甲女之陰道內強制性交一次。因認被告褚
    興宏涉犯刑法第221條第1項強制性交罪嫌。
乙、程序方面：
一、依性侵害犯罪防治法第12條第2項之規定，司法機關所製作
    必須公示之文書，不得揭露足以識別被害人身分之資訊。是
    就被害人則以代號甲女稱之（關於被害人甲女出生年月之記
    載，係用於查明甲女於案發之時，係已年滿20歲之女子，其
    餘姓名、住所等資料詳卷）。
二、關於證據能力之說明：
  (一)證人即告訴人甲女於警詢中之陳述，係被告以外之人於審判
    外之言詞陳述，既經被告方面明示不同意採為證據，依刑事
    訴訟法第159條第1項之規定，應認不具證據能力。又參酌現
    行刑事訴訟法第16 6條之1第2項、第3項第6款，第166條之2
    之規定及行反詰問時，容許以陳述人先前不一致之陳述作為
    彈劾證據之法理，上開證人於警詢時之陳述，仍得以之作為
    彈劾證據，用以彈劾該證人於審理時所為證述之證明力（最
    高法院94年度台上字第6881號判決意旨參照）。
  (二)上開列舉以外之其他具有傳聞性質之供述證據，業經檢察官
    、被告及其選任辯護人於本院準備及審判程序期日，一致表
    示同意採為證據之意思（見本院更三卷第51、59頁），本院
    審酌該等證據之作成或取得之狀況，並無非法或不當取證之
    情事，且亦無顯不可信之情況，復經本院於審判期日就上開
    證據依法進行調查、辯論，依刑事訴訟法第159條之4第2款
    之規定，應認均具有證據能力。
三、按犯罪事實應依證據認定之，無證據不得認定其犯罪事實；
    又不能證明被告犯罪者，應諭知無罪之判決，刑事訴訟法第
    154條第2項、第301條第1項分別定有明文。又刑事訴訟上證
    明之資料，無論其為直接證據或間接證據，均須達於通常一
    般人均不致於有所懷疑，而得確信其為真實之程度，始得據
    為有罪之認定，倘其關於被告是否犯罪之證明未能達此程度
    ，而有合理性懷疑之存在，致使無從形成有罪之確信，根據
    「罪證有疑，利於被告」之證據法則，即不得遽為不利被告
    之認定，其以情況證據（即間接證據）斷罪時，尤須基於該
    證據在直接關係上所可證明之他項情況事實，本乎推理作用
    足以確證被告有罪，方為合法，不得徒憑主觀上之推想，將
    一般經驗上有利被告之其他合理情況逕予排除，此觀諸最高
    法院76年台上字第4986號、32年度上字第67號判例意旨甚明
    。
四、本件公訴人認被告褚興宏涉犯上揭強制性交之犯行，無非係
    以：(1)被告褚興宏於警詢及偵查中自白與甲女有發生性交之
    事實(2)告訴人甲女之指訴(3)卷附之財團法人佛教慈濟綜合醫
    院大林分院（下稱慈濟大林分院）受理疑似性侵害事件驗傷
    診斷書及照片等事證，為主要論據。訊據被告固承認有於上
    述時地與甲女發生性交行為，但堅詞否認有對甲女為強暴行
    為而強制性交犯行，辯稱：伊與甲女係合意而發生性關係，
    伊並未違反甲女之意願等語。經查：
  (一)被告於上述時地與告訴人甲女發生性交行為乙節，是為被告
    始終供承之事實（見警卷第5頁、偵查卷第7、8頁、原審卷
    第22頁、本院上訴卷第65、66頁、本院更二卷第32頁背面、
    第62頁），故卷附慈濟大林分院受理疑似性侵害事件驗傷鑑
    驗書、照片及內政部警政署刑事警察局關於採自甲女身體檢
    體之DNA鑑驗書（分別附於警卷卷末資料袋及原審卷第36頁
    ），均係證明被告所不爭執之性交事實。至於依被告之抗辯
    而形成之爭點事實，即「前揭性交行為是否違反甲女之意願
    」乙節，則僅有告訴人甲女之單一指證，此外別無其他證據
    足以補強佐證。
  (二)本件告訴人甲女雖始終堅指遭被告勒住脖子後脫下內褲性侵
    害得逞之事實。惟按告訴人之告訴，係以使被告受刑事訴追
    為目的，是其陳述是否與事實相符，仍應調查其他證據以資
    審認，而被害人之陳述如無瑕疵，且就其他方面調查又與事
    實相符，固足採為科刑之基礎，倘其陳述尚有瑕疵，即不得
    遽採為論罪科刑之根據，最高法院52年台上字第1300號、61
    年台上字第3099號判例可資參照。而甲女於報案後前往慈濟
    大林分院驗傷結果，認：「除陰部『無外傷，舊處女膜撕裂
    傷』外，其他如頭面部、頸肩部、胸腹部、背臀部、四肢部
    、肛門等部位均無外傷」之記載（見警卷末頁證物袋所附該
    分院受理疑似性侵害事件驗傷診斷書），亦無從補強佐證告
    訴人甲女所為「勒住脖子性侵得逞」之事實，依上說明，自
    難認為被告被訴之犯罪事實，已獲嚴格之證明。
  (三)甲女前於89年間曾因違反兒童及少年性交易防制條例案件，
    由臺灣臺北地方法院判處有期徒刑三月、緩刑三年；又於91
    年3月間再因違反兒童及少年性交易防制條例案件（均涉及
    上網援交），由臺灣桃園地方法院判處有期徒刑四月，有臺
    灣高等法院被告前科紀錄表及上開案件判決影本在卷可佐（
    見本院更二卷第50至56頁）。足認甲女並非絕無可能與被告
    發生性關係之人，被告前揭辯解，即非全無可信之理，益徵
    難以使法院獲致被告有罪之確信。
  (四)再被告經原審法院送請精神鑑定，鑑定機關財團法人長庚紀
    念醫院嘉義分院於98年3月28日以（98）長庚院嘉字第00388
    號函檢附精神鑑定報告書，其上載明被告為智能障礙之人，
    其智商為45，達中度智能不足程度（原審卷81至85頁）。從
    而被告陳述與甲女發生性關係之過程，若情節過於跳躍，而
    與社會常情略有不同，非無可能受限於智能程度，無法為完
    整、連貫且合於社會認知之陳述，亦難以此遽為不利於被告
    之認定，附此敘明。
五、綜上所述，告訴人甲女所為上揭不利被告之證詞，既無其他
    事證補強，而使本院獲致確信其為真實之程度，被告所辯雙
    方係合意發生性關係，復非全無可能，應認為不能證明被告
    犯罪。原審據以為被告無罪之判決，認事用法，並無違誤，
    檢察官因甲女之請求而上訴，指摘原判決不當，為無理由，
    應予駁回。
據上論斷，應依刑事訴訟法第368條，判決如主文。
本案經檢察官李啟明到庭執行職務。
中    華    民    國   100    年    11    月    22    日
                  刑事第二庭    審判長法  官  葉居正
                                      法  官  陳春長
                                      法  官  陳欽賢
以上正本證明與原本無異。
檢察官如不服本判決依刑事妥適審判法第9條第1項各款事項，方
得提起上訴，應於收受本判決後10日內向本院提出上訴書，其未
敘述上訴理由者並得於提起上訴後10日內向本院補提理由書。
                                      書記官  施淑華
中    華    民    國   100    年    11    月    22    日
刑事妥速審判法第九條：
除前條情形外，第二審法院維持第一審所為無罪判決，提起上訴
之理由，以下列事項為限：
一判決所適用之法令牴觸憲法。
二判決違背司法院解釋。
三判決違背判例。
刑事訴訟法第三百七十七條至第三百七十九條、第三百九十三條
第一款之規定，於前項案件之審理，不適用之。